臺灣高等法院臺中分院刑事判決
109年度上訴字第2860號

上  訴  人  臺灣彰化地方檢察署檢察官
上  訴  人  
即  被  告  鐘啟禎


選任辯護人  謝明智  律師
上  訴  人  
即  被  告  古必錦


義務辯護人  陳瑾瑜  律師
上  訴  人  
即  被  告  林建汶


指定辯護人  本院公設辯護人郭博益
上  訴  人  
即  被  告  廖文聰



義務辯護人  吳念恒  律師
第  三  人  
即  參與人  許瑞良
            張振桔
上列上訴人等因被告等違反槍砲彈藥刀械管制條例等案件，不服
臺灣彰化地方法院109年度訴字第501號中華民國109年10月8日第
一審判決（起訴案號：臺灣彰化地方檢察署109年度偵字第3365
號、第3375號、第5026號），提起上訴，本院判決如下：
　  主 文
原判決關於辛○○犯非法持有可發射子彈具殺傷力之槍枝罪暨其所
定應執行刑，與甲○○關於沒收犯罪所得及庚○○部分，均撤銷。
辛○○犯非法持有可發射子彈具殺傷力之槍枝罪，累犯，處有期徒
刑貳年陸月，併科罰金新臺幣捌萬元，罰金如易服勞役，以新臺
幣壹仟元折算壹日；扣案之改造槍枝壹枝（含彈匣壹個，槍枝管
制編號0000000000號）及擦槍工具壹組均沒收。
甲○○未扣案之犯罪所得新臺幣貳拾伍萬玖仟元沒收，如全部或一
部不能沒收或不宜執行沒收時，追徵其價額。
庚○○共同犯剝奪他人行動自由罪，累犯，處有期徒刑柒月；未扣
案之犯罪所得新臺幣貳萬伍仟元沒收，如全部或一部不能沒收或
不宜執行沒收時，追徵其價額。
其餘上訴駁回。
辛○○上開撤銷改判與上訴駁回部分所宣告之有期徒刑，應執行有
期徒刑參年。
丙○○因他人違法行為而無償取得之未扣案犯罪所得新臺幣拾萬伍
仟元沒收，於全部或一部不能沒收或不宜執行沒收時，追徵其價
額。
丁○○之財產不予沒收。
　  犯罪事實
一、緣址設彰化縣○○鎮○○路○○497巷口附近之地下賭場，為甲○○
    與其鄰居徐姓男子所共同經營，而辛○○（綽號「鴨母」）則
    經常前往上開賭場賭博財物。2人因發現賭客己○○（綽號「
    阿龍」）於賭博過程使用器具實施詐賭，使渠等與在場其餘
    賭客迭次賭輸，蒙受新臺幣（下同）數十萬元之損失（其中
    辛○○、甲○○各賭輸約30萬元，賭客丙○○、丁○○各賭輸約10餘
    萬元），心生不滿，遂召集乙○○與庚○○商討如何向己○○追討
    。嗣於民國108年11月30日，辛○○等4人得知己○○再度前往上
    開賭場賭博財物，辛○○、甲○○、乙○○及庚○○即共同基於剝奪
    他人行動自由之犯意聯絡，推由甲○○、乙○○及庚○○3人，於
    同日22時20分許，在彰化縣○○鎮○○路○○497巷口埋伏等候，
    辛○○則在附近等候，嗣見己○○搭乘不知情之賭場接駁車司機
    陳庸祐所駕駛之不詳車牌號碼車輛抵達上址後，甲○○、庚○○
    及乙○○即分持疑似長槍、短槍之物品（未扣案，無法特定疑
    似長槍之物品是否為後述辛○○遭查扣之改造槍枝，且上述長
    、短槍無證據證明有無殺傷力）作勢出手毆打，甲○○並大聲
    質問己○○是不是詐賭贏錢，並以此非法之方式，喝令己○○進
    入乙○○駕駛之車牌號碼000-0000號自用小客車，而剝奪其行
    動自由，且於該自用小客車行進期間，甲○○並持疑似槍枝之
    物品指著己○○，要其承認詐賭，己○○遂承認自己確有詐賭，
    並取出身上現金17萬9千元及金項鍊1條交付甲○○，甲○○即以
    電話通知辛○○，旋將己○○押往設址雲林縣○○鎮○○00號「○○汽
    車旅館」707號房，辛○○則駕駛車牌號碼000-0000號自用小
    客車跟隨於後，並於同日晚上11時20分許抵達「○○汽車旅館
    」707號房，隨即向己○○要求返還其遭詐賭賭輸之金錢，期
    間甲○○向己○○陳稱可變賣車輛還錢，並打電話詢價，嗣己○○
    以電話聯繫其同居人魏麗，告知魏麗家中某處有10萬元現金
    ，要求魏麗先去找出來，再以通訊軟體聯繫其友人莊鴻津，
    向莊鴻津商借20萬元，後經己○○多次與魏麗、莊鴻津聯繫結
    果，由魏麗帶著10萬元現金，前去莊鴻津位在彰化縣○○鎮○○
    路00巷00號之租屋處等候。迄翌日（同年12月1日）凌晨零
    時許，甲○○、辛○○知悉己○○已經設法湊出30萬元現金後，遂
    命庚○○、乙○○開車搭載己○○前去莊鴻津之上開租屋處取錢後
    ，先行自「○○汽車旅館」離去，後再由庚○○、乙○○駕駛車牌
    號碼000-0000號自小客車，搭載己○○前去莊鴻津之上開租屋
    處取錢，待己○○向莊鴻津拿取30萬元現金並交予乙○○、庚○○
    後，始下車而獲釋。又乙○○與庚○○於取得上開30萬元後，轉
    交甲○○，至上開金項鍊則由辛○○持往某當鋪典當得款約5萬
    元，亦交予甲○○，嗣甲○○將所得款項中11萬5千元分予辛○○
    ，10萬5千元交給丙○○，及另交付乙○○、庚○○各2萬5千元，
    其餘25萬9千元則由甲○○收受處分。
二、辛○○明知可發射子彈具有殺傷力之改造槍枝，及具有殺傷力
    之子彈，均係經槍砲彈藥刀械管制條例列管之物品，非經中
    央主管機關許可，不得無故持有。竟基於非法持有可發射子
    彈具有殺傷力之改造槍枝及子彈之犯意，於99年間某日，在
    臺中市不詳地點，向真實姓名、年籍不詳綽號「飛針」之成
    年男子，以20萬元之價格，購買仿步槍製造、換裝土造金屬
    槍管、土造金屬槍機而成，具有殺傷力之改造槍枝1枝（含
    彈匣1個，槍枝管制編號0000000000號）、具殺傷力之非制
    式子彈共35顆（起訴書誤載為34顆，其中31顆均係由金屬彈
    殼組合直徑約8.9mm金屬彈頭而成，4顆由口徑9mm制式空包
    彈組合直徑約8.8mm金屬彈頭而成），及不具殺傷力之非制
    式子彈4顆後，即自斯時起，未經許可而持有上開改造槍枝
    及子彈。嗣於109年3月20日11時40分許，為警持檢察官核發
    之拘票在雲林縣○○鎮○○路000號將辛○○拘提到案，並經辛○○
    主動告知，而在其駕駛之車牌號碼000-0000號自用小客車後
    車廂內，扣得上開改造槍枝1枝（含彈匣1個）及有殺傷力之
    非制式子彈共31顆、擦槍工具1組，復於同日經辛○○同意搜
    索後，自其位於彰化縣○○鄉○○街00○0號居所，另扣得有殺傷
    力之非制式子彈4顆及彈殼8顆。
三、案經彰化縣警察局芳苑分局報請臺灣彰化地方檢察署檢察官
    偵查起訴。
　  理 由
壹、程序事項
一、本件上訴人即被告（下稱被告）辛○○、甲○○、乙○○及第三人
    即參與人丁○○、丙○○，均經合法傳喚而無正當之理由不到庭
    ，爰不待其陳述，逕行判決。
二、證據能力　　
　㈠按刑事訴訟法第159條第1項規定，被告以外之人於審判外之
    言詞或書面陳述，除法律有規定外，不得作為證據。經查，
    本件證人即被害人己○○（下稱被害人）、被告甲○○、乙○○、
    庚○○等人於警詢之陳述，乃被告辛○○以外之人於審判外之言
    詞陳述，被害人、被告庚○○於警詢之陳述，乃被告甲○○以外
    之人於審判外之言詞陳述，被告辛○○、甲○○及其等之辯護人
    均爭執前揭陳述之證據能力（見本院卷一第285頁，卷二第6
    0、303頁），且該等證據均無同法第159條之2、第159條之3
    之情事，依刑事訴訟法第159條第1項之規定，均不具有證據
    能力。
　㈡刑事訴訟法第159條之5規定：「被告以外之人於審判外之陳
    述，雖不符前四條之規定，而經當事人於審判程序同意作為
    證據，法院審酌該言詞陳述或書面陳述作成時之情況，認為
    適當者，亦得為證據。」、「當事人、代理人或辯護人於法
    院調查證據時，知有第159條第1項不得為證據之情形，而未
    於言詞辯論終結前聲明異議者，視為有前項之同意。」其立
    法意旨在於傳聞證據未經當事人之反對詰問予以核實，原則
    上先予排除，惟若當事人已放棄詰問或未聲明異議，基於證
    據資料愈豐富，愈有助於真實發現之理念，且強化言詞辯論
    原則，法院自可承認該傳聞證據例外擁有證據能力。經查，
    檢察官、被告辛○○、甲○○、乙○○、庚○○及其等之辯護人於本
    院審理時，均就前述㈠以外之審判外之陳述，同意作為證據
    或稱沒有意見（見本院卷一第281至287頁，卷二第60、303
    頁），復未於言詞辯論終結前爭執或聲明異議（見本院卷三
    第43至60頁），本院審酌前開證據作成或取得狀況，均無非
    法或不當取證之情事，亦無顯不可信之情況，且與待證事實
    具有關連性，依刑事訴訟法第159條之5規定，自具有證據能
    力。
　㈢刑事訴訟法第159條至第159條之5有關傳聞法則之規定，乃對
    於被告以外之人於審判外之言詞或書面陳述所為之規範；至
    非供述證據之書證及物證，其中書證部分若以該書面證據本
    身物體之存在或不存在作為證據者，係屬物證，性質上並非
    供述證據，應無傳聞法則規定之適用，如該非供述證據非出
    於違法取得，即不能謂其無證據能力。經查，本判決下列所
    引用之非供述證據，與本案待證事實具有關聯性，亦查無違
    法取得之情形，且檢察官、被告4人及其等之辯護人亦未曾
    爭執其證據能力，自得作為本案之證據。
貳、實體方面
一、犯罪事實一部分：
  ㈠訊據被告辛○○、甲○○、乙○○均否認有何強盜或剝奪他人行動
    自由之犯行，被告庚○○則於本院審理時坦承有剝奪他人行動
    自由之犯行，其等分別辯稱：
　1.被告辛○○辯稱：是被害人詐賭，原審交互詰問時，被害人講
    的內容前後不一、漏洞百出，我沒有強盜或妨害自由之犯行
    云云（見本院卷一第280至281頁，卷二第59、72、79頁）；
    選任辯護人為其辯護稱：本件為被告甲○○自行找被告乙○○、
    庚○○前往找被害人討論如何處理，被告辛○○並沒有參與，被
    告甲○○、乙○○及庚○○也沒有妨害被害人的行動自由，且依證
    人丁○○、丙○○所述，被害人確有詐賭的行為，被害人之供述
    也前後矛盾，對被告辛○○不利部分應不可採信；又被告辛○○
    因為不知道地點，並沒有尾隨其他同案被告，到汽車旅館是
    就被詐賭部分與被害人談論，沒有任何強暴、脅迫之行為，
    是因為被害人有詐賭行為，被告辛○○才去跟他討論如何處理
    ，談完後也請被害人離開，主觀上沒有不法所有之意圖，與
    其他同案被告也無事前謀議之犯意聯絡與行為分擔等語（見
    本院卷一第64至82、280至281頁，卷二第75至77、318至319
    頁，卷三第57至58頁）。
　2.被告甲○○辯稱：被害人是用科技手錶及撲克牌詐賭，我和好
    幾位賭客因此輸錢，我們才是真正的被害人，因為我是賭場
    的負責人之一，為了不讓其他賭客因此不上門，所以才沒有
    在牌桌上直接抓被害人詐賭，11月30日晚上是被害人心虛自
    願上我們的車，之後去「○○汽車旅館」的路上，我看到被告
    辛○○的車子，就打電話給被告辛○○，說要與被害人談詐賭的
    事，被告辛○○才說他也要來，到「○○汽車旅館」被害人就承
    認他詐賭，也拿出17萬9千元和金項鍊1條，被告辛○○到達後
    ，也和被害人談詐賭還錢事宜，後來被害人自知理虧，自願
    湊30萬元給我們，過程中我們都沒有控制被害人的人身自由
    等語(見本院卷一第97至99頁，卷二第72頁)；義務辯護人為
    其辯護稱：被告甲○○與同案被告等人是為追討遭詐賭之賭債
    ，主觀上認為自己可以去請求所受損害，並無不法所有之意
    圖，自不涉及強盜罪，而被告庚○○於原審已變更有關被告甲○○持槍之陳述，其於警詢及原審所述顯然不一，且證人即司
    機陳庸祐於原審亦證述當天並未看見有人持槍，再參以員警
    曾至被告甲○○家中亦未查獲任何槍枝，自不能以被告庚○○偵
    查中之供述，即認定被告甲○○人有持槍妨害被害人自由之行
    為，且本件是被害人因心虛而自願上車，至汽車旅館後被害
    人亦得自由使用手機聯絡友人借款，均可證明被害人並無遭
    剝奪行動自由之事；又被告甲○○既無不法所有之意圖，取得
    的款項即非犯罪所得，如認定是犯罪所得，亦應斟酌返還以
    前被詐賭的被告甲○○或第三人之部分等語（見本院卷一第44
    5至448頁，卷二第77至78、319頁，卷三第58頁）。
　3.被告乙○○辯稱：當天晚上我是去找被告甲○○聊天，順便要借
    2萬5千元繳房租，之後被告庚○○也來找被告甲○○聊天，因為
    被告甲○○說要找我和被告庚○○去找朋友，我就開車載他們到
    ○○之星附近，後來被告甲○○要我和被告庚○○請他朋友「阿龍
    」即被害人過來車上，說有事找他談，我就跟被害人說甲○○
    有事找你談，被害人就自願上車，是被害人拜託我載他，在
    車上我才知道被害人向被告甲○○、辛○○等人詐賭，之後被告
    甲○○向我借用我住宿的○○汽車旅館，我和被告庚○○就去便利
    商店買東西吃，回到汽車旅館後被告甲○○要我和被告庚○○載
    被害人去二林拿錢還他，我才和被告庚○○載被害人去他朋友
    家，後來被害人拿到30萬元後有交給我，我和被告庚○○就拿
    回去交給被告甲○○，全程我們完全沒有控制被害人的自由，
    且我向被告甲○○借2萬5千元，並不是犯罪所得，我沒有得到
    任何好處等語（見本院卷一第105至107頁，卷二第59、72頁
    ）；指定辯護人為其辯護稱：原審認定被告4人妨害自由部
    分，已交代被害人有詐賭之情形，既然被害人有詐賭的情況
    ，被告4人找被害人理論要回遭詐賭的金錢，即沒有不法所
    有之意圖，且亦無證據證明被告4人有持槍恐嚇或威脅被害
    人之情形，被告乙○○當時只是開車，沒有注意那麼多，被害
    人也是主動上車，被告乙○○並不知道被害人與被告甲○○間的
    債權債務關係，其主觀上也無讓被害人自由受到控制的犯意
    ，可見本案無證據顯示被告乙○○與其他同案被告有犯意聯絡
    、行為分擔，原審認定被告乙○○是妨害自由罪之共同正犯，
    即有違誤等語（見本院卷二第78至79、83至89、319至320頁
    ，卷三第58頁）。
　4.被告庚○○辯稱：我主觀上有妨害自由的意思，但當時我們沒
    有拿槍押被害人上車，我們3人都是空手，我承認有拿到2萬
    5千元，原審判太重，希望判輕一點等語(見本院卷一第45至
    48頁，卷二第303、314、320頁，卷三第43、54、59頁)；義
    務辯護人則為其辯護稱：被告庚○○係一時失慮聽從友人指示
    而涉本案，主觀上無不法所有之意圖，所以無論被害人有無
    詐賭之行為，亦不會構成加重強盜罪，被告庚○○就妨害自由
    部分也坦承認錯，其參與情節也較輕，請從輕量刑等語（見
    本院卷一第433至441頁，卷二第79、317、320頁，卷三第57
    頁）。
  ㈡經查：
　1.本件起訴書所述被告4人用以犯案之疑似長槍、短槍之物品
    ，因未扣案而無法特定其實體內容為何，亦無從證明上述疑
    似長槍、短槍之物品具有殺傷力甚明。被告庚○○雖曾於偵訊
    時證稱：我有看到新聞，應該就是新聞報出來的那把衝鋒槍
    等語（見他3351號卷二第317頁），而指稱被告辛○○於後述
    犯罪事實二中經查扣之改造槍枝，即為本件用以犯案之疑似
    長槍、短槍之物品。然被告庚○○係經由新聞報導知悉，顯僅
    基於主觀之臆測，且其於原審審理時，亦否認被告等人於犯
    案時曾有持槍之行為，本於罪疑唯輕原則，自難僅憑被告庚○○於偵訊時關於持槍之證詞，即遽認被告等人所為本件犯行
    係以持有具殺傷力之槍枝為之。是以下引用被害人及被告庚○○於偵訊時所證述有關持槍之證述，均僅指「疑似長槍、短
    槍之物品」，合先敘明。
　2.被告甲○○、乙○○、庚○○3人於108年11月30日22時20分許，在
    彰化縣○○鎮○○路○○497巷口，見被害人搭乘不知情之證人即
    接駁車之司機陳庸祐，駕駛不詳車牌號碼之車輛抵達上址後
    ，即令被害人搭乘被告乙○○駕駛之車牌號碼000-0000號自用
    小客車，且於該自用小客車行進期間，因被告甲○○質問被害
    人詐賭，被害人有取出身上現金17萬9千元及金項鍊1條交付
    被告甲○○，被告甲○○並以電話通知被告辛○○此事，並將被害
    人帶往「○○汽車旅館」707號房，被告辛○○則駕駛車牌號碼0
    00-0000號自用小客車於同日晚上11時20分許抵達「○○汽車
    旅館」707號房，並向被害人要求返還其遭詐賭賭輸之金錢
    ，嗣被害人以電話聯繫證人即其同居人魏麗，告知證人魏麗
    家中某處有10萬元現金，要求證人魏麗先去找出來，再以通
    訊軟體聯繫證人即其友人莊鴻津，而向證人莊鴻津商借20萬
    元，後經被害人多次與證人魏麗、莊鴻津聯繫結果，最後由
    證人魏麗帶著10萬元現金，前去證人莊鴻津位在彰化縣○○鎮
    ○○路00巷00號之租屋處等候。迄翌日（同年12月1日）凌晨
    零時許，被告辛○○、甲○○知悉被害人已湊出30萬元現金後，
    遂命被告庚○○、乙○○開車搭載被害人前去證人莊鴻津之上開
    租屋處取錢後，先行自「○○汽車旅館」離去，後再由被告庚○○、乙○○駕駛車牌號碼000-0000號自小客車，搭載被害人前
    去證人莊鴻津之上開租屋處取錢，待被害人向證人莊鴻津拿
    取30萬元現金並交予被告乙○○、庚○○後，被害人始下車；及
    被告乙○○、庚○○於取得上開30萬元後，即轉交被告甲○○，至
    上開金項鍊則由被告辛○○持往某當鋪典當得款約5萬元，亦
    交予被告甲○○，嗣被告甲○○將所得款項中11萬5千元分予被
    告辛○○，10萬5千元交給參與人丙○○，及另交付被告乙○○、
    庚○○各2萬5千元等情，為被告4人所不爭執，並據被害人、
    證人陳庸佑、莊鴻津、魏麗、邱睿紘等人證述在卷（見他33
    51號卷一第185至189、191至195頁；偵3375號卷第167至169
    頁，原審卷二第85至95、235至275頁），復有彰化縣警察局
    芳苑分局偵查隊偵查報告書、被害人指認之指認犯罪嫌疑人
    紀錄表、犯罪嫌疑人指認表、對照一覽表、證人莊鴻津指認
    之指認犯罪嫌疑人紀錄表、犯罪嫌疑人指認表、對照一覽表
    、證人魏麗指認之指認犯罪嫌疑人紀錄表、犯罪嫌疑人指認
    表、證人魏麗與被害人LINE通話翻拍照片、被害人遭強盜案
    相關蒐證照片、○○汽車旅館住宿登記資料、車牌號碼000-00
    00號自用小客車於108年11月30日交通違規罰鍰明細資訊、
    監視器畫面翻拍照片、車牌號碼000-0000號及車牌號碼000-
    0000號自小客車於108年11月30日案發時車軌圖及監視器畫
    面翻拍照片、被告庚○○指認之指認犯罪嫌疑人紀錄表、犯罪
    嫌疑人指認表、對照一覽表、被告甲○○指認之指認犯罪嫌疑
    人紀錄表、犯罪嫌疑人指認表、對照一覽表、被告甲○○之搜
    索扣押筆錄、扣押物品目錄表、扣押物品收據、同意搜索證
    明書、證人魏麗指認被害人住處拿取金錢之櫃子之照片、郵
    局帳號00000000000000號（戶名為「邱睿紘」)帳戶之存摺
    封面及內頁影本、109年3月24日員警職務報告、臺灣彰化地
    方檢察署109年7月2日彰檢錫果109偵5026字第1099024259號
    函暨檢送之彰化縣警察局芳苑分局109年度保字第987號、10
    9年度保字第988號扣押物品清單、贓證物款收據、查扣物品
    照片等在卷可資佐證（見他3351號卷一第7至14、103至105
    、113至115、129至131、139至141、149至151、153、157至
    162、163、165、167至175、177至181頁，同上卷二第267至
    272頁，偵3375號卷第37至42、45至51、163、175至177、19
    9頁，原審卷二第107、117至127頁）。此部分之事實，先可
    認定。
　3.被害人當日係受被告甲○○、乙○○及庚○○等人強押上車，且談
    判賭債之過程中亦遭被告甲○○、乙○○及庚○○等人控制行動自
    由，直至交付金錢後始獲釋放：
　⑴被害人於偵訊及原審審理時結證稱：我是於上開時地遭被告
    甲○○、乙○○及庚○○3人分持長槍、短槍作勢出手毆打，被告
    甲○○並大聲質問我是不是詐賭贏錢，並強押我進入被告乙○○
    駕駛之車牌號碼000-0000號自用小客車，且於小客車行進期
    間，被告甲○○並持槍指著我要我承認詐賭，我只好拿出身上
    現金17萬9千元及金項鍊1條交付被告甲○○，期間被告甲○○亦
    曾以電話通知被告辛○○，並將我帶到至「○○汽車旅館」707
    號房，被告辛○○則駕駛車牌號碼000-0000號自用小客車於同
    日晚上11時20分許抵達「○○汽車旅館」707號房，且向我要
    求返還其遭詐賭賭輸之金錢。期間被告甲○○向我說可以變賣
    車輛還錢，並曾打電話詢價，後來我分別用電話、通訊軟體
    聯繫證人魏麗、莊鴻津，而湊出30萬元現金後，被告甲○○、
    辛○○就叫被告庚○○、乙○○開車搭載我去拿錢，我拿到30萬元
    並交給被告乙○○、庚○○後，才下車離開等語（見他3351號卷
    一第185至189頁，原審卷二第235至275頁），核與證人莊鴻
    津、魏麗之證述相符（見他3351號卷一第191至195頁），並
    有蒐證及監視器畫面翻拍照片、車牌號碼000-0000號自用小
    客車案發時車軌圖及監視器畫面翻拍照片附卷可稽(見他335
    1號卷一第157至162、167至175、177至181頁)。可認被害人
    除前述㈡1.持槍部分外，其就當日被害經過之基本事實，證
    述內容尚屬一致，且與卷附證據相符。
　⑵被告庚○○於109年4月29日到案並經檢察官偵訊後結證稱：當
    天是被告甲○○、乙○○持槍，被告甲○○拿長槍，被告乙○○拿手
    槍，一開始被害人從賭場出來，被告乙○○向前去跟被害人說
    你詐賭你自己知道，被害人說他知道，被告乙○○就叫他配合
    上車，我坐後座，被告乙○○開車，被告甲○○坐副駕駛座，在
    汽車旅館那邊我有看到被害人把錢拿出來，也有看到他的項
    鍊，後來被告甲○○叫我出去等被告辛○○，等被告辛○○到場我
    帶他進去房間時，被告甲○○又叫我出去外面等，後來我跟被
    告乙○○去7-11買東西吃，回房間吃完東西後，被告甲○○、辛○○叫我跟被告乙○○載被害人去二林拿錢；一開始是被告甲○○
    說他有抓到詐賭的人，他找我一起去助勢，有看到他們身上
    有槍，這件事情應該是被告辛○○、甲○○帶頭的等語（見他33
    51號卷二第315至318頁）。經核與上開被害人所證述之過程
    ，亦大致相符。堪認被害人指稱其遭被告甲○○等人分持疑似
    長、短槍強押上車等語，應可採信。被告庚○○於原審及本院
    審理時雖改稱：其於偵查中是因毒癮發作恍神才那樣說，當
    時其等均未持槍，被害人是自願與渠等上車云云（見原審卷
    二第286、289至290頁，本院卷一第46至48頁），惟其後又
    改稱：我主觀上認為有妨害自由的意思，但當時我們沒有拿
    槍押被害人上車，我們三人都是空手云云（見本院卷二第31
    4頁）。參以原審勘驗被告庚○○於109年4月29日之偵訊光碟
    後，發現被告庚○○於檢察官偵訊時神情正常，且就檢察官詢
    問槍枝之事時，陳述有條理，敘事正常，且能當庭比劃、形
    容槍枝大小，並無被告庚○○所稱毒癮發作之事等情，有原審
    法院勘驗筆錄在卷可參（見原審卷三第46至55頁）。則被告
    庚○○於原審及本院審理時關於被害人是自願上車及其3人均
    是空手等證述，顯為迴護被告甲○○、乙○○及自我卸責之詞，
    難認可採。再證人陳庸祐於原審審理時雖證稱：我讓被害人
    下車時，有看被告甲○○、乙○○及另1名男子共3人在被害人車
    子那邊，但沒看到他們手上有拿什麼東西等語（見原審卷二
    第90至91頁）。然證人陳庸祐於同日審理時亦證稱：我在被
    害人走過去還沒與被告甲○○等人碰面就走了，當時在被害人
    停車處馬路對面（約12米寬）讓被害人下車等語（見原審卷
    二第92至93頁）。是證人陳庸祐既未親眼目睹被害人抵達其
    停車處與被告甲○○會面後所發生之事，自無從以證人陳庸祐
    上開證詞，遽認被告庚○○於偵訊時之證述有何不實之處，而
    資為有利被告甲○○、乙○○及庚○○之認定。
　⑶是自上開被害人、被告庚○○、證人魏麗及莊鴻津分別於偵訊
    及原審審理時之證詞可知，被害人當日係受被告甲○○、乙○○
    及庚○○3人強押上車，並非自願上車，且談判賭債之過程中
    亦遭被告甲○○、乙○○及庚○○等人控制行動自由，直至交付金
    錢後始獲釋放。被告甲○○、乙○○、庚○○及其等之辯護人雖辯
    護稱：被害人是自願上車且至汽車旅館討論賭債之事，過程
    中沒有強暴、脅迫之行為，且至汽車旅館後被害人亦得自由
    使用手機聯絡友人借款，顯見其等並無妨害被害人行動自由
    之行為等語。惟被告甲○○、乙○○、庚○○若僅是為與被害人就
    賭債問題進行討論、協商，自得在現場或任令被害人自行開
    車跟隨其等至他處討論，或亦可說明來意後，另日再行商討
    ，實無需特地於當日深夜時分，使被害人搭乘其等之自小客
    車，而將被害人帶至汽車旅館此等密閉場所，並使被害人處
    於無法自由決定是否協商賭債事宜及自由離去之處境。足認
    當時被告甲○○、乙○○及庚○○3人，是以分持疑似長、短槍等
    物品逼問詐賭之事而強迫被害人上車，且於扺達「○○汽車旅
    館」前後逼問被害人有無詐賭情事及索討財物之舉，均意在
    利用當時深夜人多勢眾、分持疑似長、短槍之物品及嚴詞逼
    問之方式，營造被害人內心恐懼、孤立無援而利於己方談判
    之氛圍，迫使被害人為求脫身而不得不立即以手機聯絡證人
    魏麗、莊鴻津籌借款項，直至被害人交付被告乙○○、庚○○現
    金30萬元後，始讓被害人下車離去。是衡諸上情，益證被告
    甲○○、乙○○及庚○○3人，主觀上確有妨害自由之故意甚明。
　4.被告辛○○就被告甲○○、乙○○及庚○○等人上開剝奪被害人行動
    自由之行為，有犯意之聯絡：
  ⑴刑法之共同正犯，包括共謀共同正犯及實行共同正犯二者在
    內；祇須行為人有以共同犯罪之意思，參與共同犯罪計畫之
    擬定，互為利用他人實行犯罪構成要件之行為，完成其等犯
    罪計畫，即克當之，不以每一行為人均實際參與部分構成要
    件行為或分取犯罪利得為必要（最高法院96年度台上字第18
    82號判決要旨參照）。而共同正犯間，非僅就其自己實行之
    行為負其責任，並在犯意聯絡之範圍內，對於他共同正犯所
    實行之行為，亦應共同負責；且其犯意聯絡之表示，無論為
    明示之通謀或相互間有默示之合致，均不在此限（最高法院
    98年度台上字第2655號判決要旨參照）。被告甲○○於109年3
    月24日偵訊時供稱：「（問：誰提議要把被害人帶出去講的
    ？）我跟鴨母（即被告辛○○）兩個。」等語（見偵3375號卷
    第207頁），已明確指稱有與被告辛○○共同謀議拘束被害人
    行動自由之事實。且被告辛○○於警詢時亦供稱：我與被告甲○○是朋友等語（見偵3365號卷第10頁），亦未供稱與被告甲○○有何仇恨或糾紛，是被告甲○○並無設詞誣陷之動機。參以
    被告甲○○於偵訊時既已先坦承其與被告乙○○、庚○○下手向被
    害人索討賭債事宜（見偵3375號卷第206至207頁），其於檢
    察官同日偵訊時，實無必要牽扯被告辛○○亦有「提議」之理
    ，顯見被告甲○○於偵訊時之上開供述，可信性極高。被告甲○○雖於109年8月21日原審審理時翻異前詞，供稱：當初我有
    跟被告辛○○說我來處理就好，沒有跟他討論到細節，我只跟
    他說我會把錢要回來還給你們，總共輸8、90萬元，我如果
    把詐賭的錢要回來，你們輸的我會還給你們，是我自己找己○○出去談拿回來的，被告辛○○當天事前都不知道等語（見原
    審卷三第321至322頁），然其於109年3月24日警詢時已供稱
    ：「（問：上述強盜案涉案犯嫌共有幾人？為何人？何人教
    唆你參與此次強盜案？主謀為何人？）我、辛○○、庚○○及乙○○4人。這件事情是我跟辛○○討論要找己○○來談他詐賭的事
    情要怎麼處理的，至於庚○○及乙○○2人是我找他們來幫我一
    起處理事情的。」等語（見偵3375號卷第29頁，此部分僅作
    為彈劾證據使用，附此說明）。足認被告甲○○於原審審理時
    就被告辛○○是否共謀本件犯行之證述，顯為事後迴護被告辛○○之詞，其憑信性甚低，而其前述偵訊時之供述，則較為可
    信。
　⑵被告辛○○持用之門號0000000000號行動電話，於108年11月30
    日21時8分許起至同日22時8分止，曾有通話紀錄且通聯時間
    長達60分鐘，而當時基地台位置顯示在彰化縣○○鎮○○里○○路
    000號12樓（即鄰近○○鎮○○路1段497巷之地下賭場），有上
    開門號網路歷程可稽（見他字第3351號卷一第12頁）。足證
    被告辛○○於本案發生前即已身處案發地點附近。又依卷附監
    視器翻拍照片及被告乙○○、辛○○駕駛車輛之車行軌跡路線資
    料（見他字第3351號卷一第167至168、177至181頁），可知
    被告乙○○駕駛並搭載被告甲○○、庚○○之車牌號碼000-0000號
    自用小客車，及被告辛○○駕駛之車牌號碼000-0000號自用小
    客車，於案發時間，均已在○○鎮○○路附近，且於108年11月3
    0日22時41分0秒至3秒，先後經過○○鎮西德里舜耕與河濱街
    ，再沿河濱街南岸往南行駛，之後循同一路線先後於同日23
    時4分、23時19分抵達位雲林縣虎尾鎮之「○○汽車旅館」。
    是由上開證據可知，被告辛○○於108年11月30日22時許起，
    亦身處「○○汽車旅館」附近。參以被害人於偵訊時證稱：後
    來我有聽到被告甲○○打電話給另外一個人，說他已經承認了
    你可以過來了，這個後來過來的人就是被告辛○○等語(見他3
    351號卷一第187頁)；於原審審理時亦證稱：「（問：甲○○
    何時打電話給辛○○？）他逼我承認時就馬上打給辛○○。（問
    ：在車上還是到汽車旅館？）在車上。（問：甲○○怎麼跟辛○○說的？）說我承認了，你可以出來了。（問：有叫辛○○去
    哪裡嗎？）有，叫辛○○跟在他車子後面。」等語（見原審卷
    二第241頁)。顯見被告辛○○於案發過程中，確有駕車跟隨被
    告乙○○、甲○○及庚○○等人之車輛，被告甲○○並有與被告辛○○
    聯繫說明與被害人談判賭債進度之情事。
　⑶是綜合⑴⑵所述，被告甲○○於偵訊時所述2人已事前謀議之內容
    ，確與案發當日被告辛○○之客觀行為相符。被告辛○○雖未親
    自為下手強迫被害人並載至「○○汽車旅館」之行為，然其既
    已先與被告甲○○事前謀議，復於被告甲○○、乙○○及庚○○犯行
    過程中跟車及保持聯繫，並於抵達「○○汽車旅館」後要求被
    害人返還遭詐賭賭輸之金錢，事後並代被告甲○○變賣取得之
    金項錬（見原審卷四第28頁）已如前述，顯見其有以共同犯
    罪之意思，參與共同犯罪計畫之擬定，並利用其他同案被告
    實行犯罪構成要件之行為，而完成其等犯罪計畫。況若被告
    辛○○自始至終均不知情，亦無與被告甲○○共同謀議而參與本
    件行為，被告甲○○實無必要於案發過程中向被告辛○○說明處
    理經過，並特地通知被告辛○○前來，甚而將取得財物分予被
    告辛○○，而減少自己或與其他共犯朋分之數額。足見被告辛○○確為被告甲○○、乙○○及庚○○本件犯行之一員，而為共同正
    犯。是辯護意旨所稱被告辛○○與其他同案被告無事前謀議之
    犯意聯絡與行為分擔等語，不足採信。
　⑷至辯護意旨另稱：被害人之供述前後矛盾，對被告辛○○不利
    部分應不可採信等語。惟告訴人、證人之陳述有部分有所歧
    異時，究竟何者為可採，法院仍得本其自由心證予以斟酌，
    非謂一有所矛盾，即應認其全部均為不可採信；尤其關於行
    為動機、手段及結果等之細節方面，告訴人之指陳，難免故
    予誇大，證人之證言，有時亦有予渲染之可能；然其基本事
    實之陳述，若果與真實性無礙時，則仍非不得予以採信（最
    高法院74年台上字第1599號判決意旨參照）。本件被害人雖
    未承認有被告4人所指之詐賭事實，然其就當日遭被告甲○○
    、乙○○及庚○○等人強押上車，而帶往「○○汽車旅館」，以及
    途中由被告甲○○以電話連繫被告辛○○前來，嗣並向證人魏麗
    、莊鴻津等人取得30萬元交付被告乙○○、庚○○，始而獲釋等
    情，於偵訊及原審審理時證述綦詳，經核亦與證人庚○○、魏
    麗及莊鴻津分別於偵訊及原審審理時之證詞及客觀證據相符
    ，已如前述。且被告辛○○確於本件犯行前即與被告甲○○事前
    謀議，並推由被告甲○○實施本件犯行等情，亦據本院依相關
    證據認定如前。是辯護意旨前開所述，顯就被害人與真實性
    無礙之證言內容棄而不論，自難採信。　
　5.被告4人主觀上之目的，是為追討被詐賭之賭金，並非強盜
    財物：
　⑴被告辛○○於109年3月20日為警拘提後，於偵訊時供稱：因被
    害人詐賭，所以要去跟他拿錢等語（見偵3365號第167頁）
    ；被告甲○○於109年3月23日為警拘提後，於翌日偵訊時供稱
    ：渠等找被害人是要談詐賭的事情，被害人在○○之星的一個
    賭場詐賭，他用科技手錶詐賭，伊輸了快30萬元，被告辛○○
    也有輸錢，是伊與被告辛○○要把被害人帶出去講的等語（見
    偵字第3375號卷第205至207頁）；被告乙○○於109年3月20日
    偵訊時證稱：被告辛○○是抓到被害人詐賭，被告甲○○輸了幾
    十萬元，當天伊原本要找被告甲○○借錢，被告甲○○跟伊說這
    件事，請伊幫忙把人載過去等語（見他3351號卷二第251至2
    54頁）；被告庚○○於偵訊時亦證稱：當天是被告乙○○去跟被
    害人說你詐賭你自己知道，就叫被害人配合上車，一開始是
    被告甲○○說他有抓到詐賭的人，找我去助勢等語（見他3351
    號卷二第316至317）。足認被告4人於到案後就被害人詐賭
    部分之供述，尚屬一致。經核與證人丁○○於原審審理時證稱
    ：伊曾於上述位在彰化縣○○鎮○○路○○497巷口附近之賭場，
    與綽號「阿龍」之被害人一起賭博過，因見他拿牌怪怪的，
    懷疑他詐賭，後來有把被害人丟入垃圾桶的撲克牌撿起來檢
    驗，發現有類似紅外線條碼，就再檢驗給被告辛○○、甲○○、
    乙○○3人看，被告4人就說他們會找被害人，而被告甲○○因為
    是賭場場主，會處理這件事情，伊被詐賭約十餘萬元等語（
    見原審卷二第21至61頁）；及證人丙○○於同日審理時證稱：
    伊與被告辛○○、甲○○、乙○○3人是在賭場裡認識的，有看過
    被害人多次，大約是在108年10月之後，證人丁○○有說抓到
    被害人詐賭，拿手機給伊看，他將被害人丟在垃圾筒的那副
    牌撿起來，上面有條碼，那天發現本來打算要抓被害人，但
    考慮到賭場的老闆是被告甲○○的叔叔，會讓被告甲○○難做人
    ，所以才拖兩天，伊與被害人賭博約輸了十幾萬元等語（見
    原審卷二第64至82頁），亦大致相符。則被告4人是否有公
    訴意旨所稱之加重強盜犯意，顯非無疑。
　⑵檢察官上訴意旨雖以：①被告甲○○是否有與訴外人徐明賢共同
    經營賭場，原審未詳加調查，遽認被告甲○○及證人丙○○所述
    為真，已有違誤；②被害人係因被告甲○○持槍詢問其有無詐
    賭，其感到害怕而被迫承認有詐賭一事，倘若被害人確有詐
    賭之情事，被告等人及證人丙○○、丁○○又有撿到被害人詐賭
    之工具，依常情，竟未當場抓被害人詐賭，亦未保留其等指
    述被害人詐賭之工具，反係由被告甲○○、辛○○繼續與被害人
    對賭後輸錢，再於案發當日結夥強取被害人之財物，顯有違
    常情；③被害人於108年12月1日在證人莊鴻津租屋處時，因
    被告庚○○、乙○○陪同其取款而感到害怕，始未及時向在場之
    證人魏麗、莊鴻津求救，復其於獲釋後報警處理，核與常情
    無違，原審遽為有利被告等人之認定，有認定事實違背經驗
    法則之違誤等情（見本院卷一第23至24頁）。惟：
　①108年10月中旬某日，證人丁○○發現被害人詐賭，曾向被告辛○○、甲○○及乙○○反應，因為沒有確定的證據，是後來撿牌才
    知道有問題，被害人已經走了，也考慮到賭場的老闆是被告
    甲○○家隔壁的叔叔，會讓被告甲○○難做人，所以才沒有當場
    抓被害人等情，均據證人丁○○、丙○○於原審審理時證述在卷
    （見原審卷二第21至82頁）；且證人丁○○於原審審理時亦證
    稱：○○的賭場（即址設彰化縣○○鎮○○路○○497巷口附近之地
    下賭場）是好幾人公家（即合夥），被告甲○○是其中的場主
    等語（見原審卷二第30至31頁）；證人丙○○亦證稱：本案被
    害人前往賭博之賭場，乃被告甲○○家隔壁的叔叔所經營等語
    （見原審卷二第68、71頁），經核與被告甲○○所自承：其係
    該賭場之合夥人，占有三成股份，並負責現場事務等情（見
    原審卷四第30頁），亦屬相符。而本案並無具體事證足認證
    人丁○○、丙○○與被害人有何恩怨，是其2人上開所證內容之
    可信性即高，而堪採信。參以被告甲○○既亦係經營者之一，
    如其在自家賭場門口洗劫賭客而自招惡評，將導致其他賭客
    可能因心生畏懼而不敢上門，實不符常情。是自難以被告辛○○、甲○○等人未當場抓賭，或未保留詐賭之工具，即推認被
    告4人均有強盜被害人財物之不法所有意圖。
　②按刑法上之強盜罪，係以行為人「意圖為自己或第三人不法
    之所有」為構成要件要素之一。是若行為人奪取財物係基於
    其他目的，而非出於不法所有之意思者，縱其行為違法，亦
    僅視其具體情形而判斷是否成立其他罪名，而與強盜罪無涉
    。經查，被告4人係因認被害人詐賭，始而謀議剝奪其行動
    自由，向其追討損失，已如前述。本案證人莊鴻津於警詢、
    偵訊時證稱：後來我跟證人魏麗總共湊30萬元拿給被害人，
    他直接把錢拿給車上的人，車上的人確定完金額數目後，被
    害人便下車，被害人下車後並沒有跟我說什麼事，事後來聊
    天時才跟我說等語（見他3351號卷一第135至138、191至193
    頁）；證人魏麗於警詢、偵訊證稱：後來我跟證人莊鴻津總
    共將30萬元拿給被害人，他直接拿給車上的人，車上的人確
    定完金額數目後，被害人便下車，該部車子則直接離開，當
    時我並不知道他遭到歹徒挾持來跟我拿錢，是事後他被歹徒
    放回來後，他講給我聽，我才知道這件事，拿錢過程中只有
    被害人跟我拿錢，沒有其他對談等語（見他3351號卷一第14
    5至148、195頁）。自上開被害人所求助之證人魏麗、莊鴻
    津之證述內容以觀，如被害人係遭被告4人強盜財物，於108
    年12月1日在證人莊鴻津租屋處時，應可及時向在場之證人
    魏麗及莊鴻津求救，縱因其係因當場害怕而未及時求救，至
    少應於獲釋後立即向深夜貸與其金錢之證人2人解釋原委，
    或報警處理，始符常情。惟被害人卻捨此不為，反而於收受
    30萬元款項後，立即轉交予被告乙○○，於獲釋後亦未向證人
    2人說明，並於案發4日後之108年12月5日，始向警方報案遭
    被告等人強盜，種種情狀，均與一般遭受人身自由及財產犯
    罪之被害人於受害後之反應有別，而有違常理。是被害人所
    述有關其非詐賭而係遭被告4人強盜部分之說詞，實難採信
    。從而，依前述說明，被告4人供稱係因遭被害人詐賭而索
    討財物等語，尚堪採信。檢察官上訴意旨前開所述（見本院
    卷一第23至24頁），僅為推測之詞，並無足採。
　⑶至檢察官上訴意旨另以：①本件賭場之經營地點為何處、經營
    期間及方式為何，原審未詳加調查，已有違誤；②被告鍾啟
    禎、甲○○等人主觀上若認其遭被害人詐賭侵害，而對被害人
    有求償之權利，則其等於得款後何須將部分款項朋分予未遭
    詐賭損失之被告庚○○，足見案發當時被害人並未詐賭；③原
    判決並未說明被害人究竟使用何種賭博方式造成上訴人受有
    賭博上之損害，僅空泛說因被害人有使用器具實施詐賭，依
    照被害人於警詢之證述，他在賭場是玩所謂的「妞妞」，而
    「妞妞」這種撲克牌的賭法是與莊家進行對賭，被告辛○○、
    甲○○、證人丙○○、丁○○在賭場賭輸，與被害人之行為是否有
    因果關係，原判決亦未詳細說明；④縱認被害人有詐賭之情
    形，賭債亦無債權上之請求權，且被告等人是用妨礙被害人
    自由意思之方法強取財物，如認定被告4人主觀上無不法所
    有之意圖，無異是以此方式保障被告4人得以使用暴力脅迫
    之手段強取他人財物，原審只認定被告4人妨害自由罪，明
    顯評價不足等語（見本院卷一第23至24頁，卷二第316至317
    頁，卷三第56頁）。惟本件被告4人主觀上之目的，既是為
    追討被詐賭之賭金，而非向被害人強盜財物，其4人主觀上
    無不法所有意圖之加重強盜犯意，已如前述，縱其等於限制
    被害人行動自由期間取得財物，亦與前述加重強盜罪之主觀
    構成要件不符。檢察官此部分之上訴意旨，俱無足採。
　⑷綜上，本案依公訴人所舉各項證據方法，僅足以證明被告4人
    有前開剝奪被害人行動自由之犯行，尚不足以認定被告4人
    有公訴意旨所指主觀上存有強盜罪之不法所有意圖，此部分
    既仍有合理之可疑，依「罪證有疑，利於被告」原則，即應
    為有利於被告之認定。是公訴意旨就此部分所認，容有誤會
    ，尚非可採。
　6.綜上各情，本案顯係因被告4人因認被害人詐賭，心有不甘
    ，被告甲○○、辛○○遂謀議找被害人討回賭金，並推由被告甲○○、乙○○、庚○○出面，於案發時、地，由被告乙○○駕駛車牌
    號碼000-0000號自用小客車搭載被告甲○○、庚○○，分持疑似
    長、短槍之物品，強押被害人上車，被告辛○○則駕駛車牌號
    碼000-0000號自用小客車在附近等候，於其3人押得被害人
    並經被告甲○○聯絡後，再抵達「○○汽車旅館」，參與質問被
    害人，而共同剝奪被害人之行動自由，以遂行其等討回賭金
    之目的。是被告辛○○、甲○○、乙○○、庚○○4人及辯護意旨上
    開所辯，均不足採信。
  ㈢本件犯罪事實中各被告犯罪所得之認定：
　1.經查，被告辛○○、甲○○、乙○○、庚○○因犯罪事實一之妨害自
    由犯行共取得現金47萬9千元及金項鍊1條，嗣金項鍊經被告
    辛○○變賣得款5萬元，且被告甲○○於取得上開款項後，曾分
    予被告辛○○、乙○○、庚○○各11萬5千元、2萬5千元、2萬5千
    元等情，為被告4人所不爭執（見原審卷四第30頁，本院卷
    二第314頁，卷三第59頁）。又參與人丙○○曾於原審審理時
    證稱：我有從被告甲○○處拿到10萬5千元，日期已不記得是
    哪一天等語（見原審卷二第71頁），核與被告甲○○所述大致
    相符（見原審卷四第30頁）。是據上開被告4人及參與人丙○○所述，可資認定被告辛○○於此部分之犯罪所得為11萬5千元
    ，被告乙○○、庚○○各為2萬5千元，參與人丙○○因被告4人之
    違法行為而無償取得10萬5千元。從而，被告甲○○之犯罪所
    得則為29萬5千元（計算式：47萬9千元＋5萬元－11萬5千元－2
    萬5千元－2萬5千元－10萬5千元＝25萬9千元）。被告甲○○之辯
    護人固為其辯護稱：被告甲○○實際上分配到之款項僅為15萬
    9千元，因據被告甲○○於原審所述，尚有分給參與人丁○○及
    綽號「阿翔」之不詳真實姓名年籍之人10萬元，且此與被告
    辛○○於原審準備程序所述一致等語（見本院卷二第455至458
    頁，卷三第59頁）。然被告辛○○、參與人丁○○經本院合法傳
    喚後並未到庭，被告甲○○於本院辯論終結前亦未陳報綽號「
    阿翔」之人之真實年籍資料以供本院傳喚，復據其辯護人於
    本院審理時捨棄傳喚在卷（見本院卷二第304頁）。且觀之
    被告辛○○於原審準備程序時供稱：被告甲○○拿包包上我的副
    駕駛座，從包包裡拿20萬元出來給我，叫我先10萬元退還給
    阿翔、俊傑，我說我有認識可以典當，被告甲○○把項鍊給我
    ，我典當之後把錢拿給被告甲○○，其中10萬元是給我等語（
    見原審卷一第236至237頁），亦未供述綽號「阿翔」、「俊
    傑」之人之真實身分，且就其本身取得之金額，亦與其於原
    審審理期日時之所述不符。是被告辛○○之上開供述是否正確
    ，容有疑義。且參與人丁○○於原審審理時供稱其被騙10幾萬
    元時，亦稱：「（問：為什麼辛○○之前說他有拿10萬元退給
    阿翔和俊傑，他說有拿給你，你沒有拿到？）沒有。」等語
    （見原審卷二第25頁），亦明顯否認有自被告辛○○處取得10
    萬元。是自難以被告甲○○、辛○○上開概略所述，即認定參與
    人丁○○及綽號「阿翔」之人有取得犯罪所得之事實。辯護意
    旨上開所述，即難採認。
　2.另檢察官上訴意旨雖稱：檢察官不採信有詐賭行為之說法，
    被告甲○○即使事後有分給第三人，也是事後處分行為，仍應
    就被告甲○○之犯罪所得沒收；且原審雖就金項鍊部分宣告沒
    收5萬元，惟金項鍊典當之價格勢必少於市價，基於任何人
    均不得取得犯罪所得利得之原則，應採取原物沒收之方式等
    語（見本院卷二第316至317頁）。惟按「犯罪所得，屬於犯
    罪行為人者，沒收之。但有特別規定者，依其規定。犯罪行
    為人以外之自然人、法人或非法人團體，因下列情形之一、
    取得犯罪所得者，亦同：一、明知他人違法行為而取得。二
    、因他人違法行為而無償或以顯不相當之對價取得。三、犯
    罪行為人為他人實行違法行為，他人因而取得。前二項之沒
    收，於全部或一部不能沒收或不宜執行沒收時，追徵其價額
    。第1項及第2項之犯罪所得，包括違法行為所得、其變得之
    物或財產上利益及其孳息。犯罪所得已實際合法發還被害人
    者，不予宣告沒收或追徵。」刑法第38條之1定有明文。是
    依上開規定可知，本件參與人丙○○因被告4人之違法行為而
    無償取得之10萬5千元，自應予沒收，於此範圍內亦不應對
    被告甲○○諭知沒收，以免重複沒收。又本件金項錬係由被告
    甲○○交予被告辛○○持往某當舖典當得款5萬元後，復轉交予
    被告甲○○，業據本院認定如前，是該5萬元顯係為金項鍊變
    得之物，而應諭知沒收，檢察官既未舉證證明原物尚存在或
    有變得之價值高於5萬元之情事，是其此部分上訴意旨之所
    述，礙難採認。
  ㈣從而，被告4人妨害自由罪之犯行，事證均臻明確，堪以認定
    ，自應依法論科。
二、犯罪事實二部分：　　
　　上開犯罪事實二所載之犯行，業據被告辛○○於警、偵訊及原
    審審理時坦承不諱（見偵3365號卷第15、165至166頁，原審
    卷一第110頁，原審卷四第29頁），並有彰化縣警察局芳苑
    分局搜索扣押筆錄、同意搜索證明書、扣押物品目錄表、扣
    案物品照片、彰化縣警察局槍枝初步檢視報告表，及扣案之
    改造槍枝1枝（含彈匣1個）及子彈等在卷足資佐證（見偵33
    65號卷第23至47、145至159頁）。而上開扣案物經送往內政
    部警政署刑事警察局，以檢視法、性能檢驗法、試射法鑑驗
    結果，經該局覆以：「1.送鑑衝鋒槍1枝（槍枝管制編號000
    0000000），認係改造槍枝，由仿步槍製造之槍枝，換裝土
    造金屬槍管、土造金屬槍機而成，擊發功能正常，可供擊發
    適用子彈使用，認具殺傷力。2.送鑑子彈35顆，鑑定情形如
    下：⑴12顆，認均係非制式子彈，由金屬彈殼組合直徑約8.9
    mm金屬彈頭而成，採樣4顆試射，均可擊發，認具殺傷力。⑵
    13顆，認均係非制式子彈，由金屬彈殼組合直徑約8.9mm金
    屬彈頭而成，採樣4顆試射，均可擊發，認具殺傷力。⑶6顆
    ，認均係非制式子彈，由金屬彈殼組合直徑約8.9mm金屬彈
    頭而成，採樣2顆試射，1顆可擊發，認具殺傷力，1顆無法
    擊發，認不具殺傷力。⑷4顆，認均係非制式子彈，由口徑9m
    m制式空包彈組合直徑約8.8mm金屬彈頭而成，彈底均發現有
    撞擊痕跡，採樣1顆試射，可擊發，認具殺傷力。⒊送鑑彈殼
    8顆，鑑定情形如下：⑴6顆，認均係非制式金屬彈殼。⑵2顆
    ，認均係遭截短之口徑9mm制式空包彈彈殼。⒋送鑑子彈4顆
    ，認均係非制式子彈，由金屬彈殼組合直徑約8.9mm金屬彈
    頭而成，採樣1顆試射，可擊發，認具殺傷力。」等情，有
    該局109年4月15日刑鑑字第1090033210號鑑定書附卷可憑（
    見偵3365號卷第221至227頁）。嗣就上述未試射子彈，再經
    原審法院送請內政部警政署刑事警察局鑑驗結果，經該局覆
    以：「送鑑非制式子彈28顆，其中1顆，前經鑑定，無法擊
    發，餘未試射共27顆，鑑定情形如下：（項次順序參照上揭
    鑑定書鑑定結果⒉⑴-⑷）⑴8顆，均經試射，均可擊發，認具殺
    傷力。⑵9顆，均經試射，均可擊發，認具殺傷力。⑶4顆，均
    經試射，1顆可擊發，認具殺傷力；2顆，雖均可擊發，惟發
    射動能均不足，認不具殺傷力；1顆，無法擊發，認不具殺
    傷力。⑷3顆，均經試射，均可擊發，認具殺傷力。⑸3顆（即
    上開4.之部分），均經試射，均可擊發，認具殺傷力。」等
    情，亦有該局109年6月12日刑鑑字第10900623373號函附卷
    足參（見原審卷二第131頁）。足認扣案之改造槍枝1枝及子
    彈35顆，均具有殺傷力甚明。據上可知，被告辛○○此部分之
    自白與事實相符，其罪行堪以認定，應依法論科。
參、論罪科刑
一、犯罪事實一部分：
　㈠被告4人行為後，刑法第302條於108年12月25日修正公布，並
    於同年月27日施行。修正前刑法第302條第1項規定：「私行
    拘禁或以其他非法方法，剝奪人之行動自由者，處5年以下
    有期徒刑、拘役或3百元以下罰金。」修正後則為「私行拘
    禁或以其他非法方法，剝奪人之行動自由者，處5年以下有
    期徒刑、拘役或9千元以下罰金。」準此，上開修正後之規
    定僅係按刑法施行法第1條之1第2項前段規定意旨，將罰金
    數額修正提高30倍，以增加法律明確性，罪刑並無變更，即
    不生新舊法比較之問題，而應依一般法律適用原則，適用裁
    判時法，合先敘明。
  ㈡核被告辛○○、甲○○、乙○○、庚○○4人就犯罪事實一所為，均係
    犯刑法第302條第1項之剝奪他人行動自由罪。公訴意旨認被
    告4人所犯係刑法第330條第1項之加重強盜罪，尚有未洽，
    已如前述，惟此部分因與起訴之基本社會事實同一，並經本
    院當庭告知罪名，而給予檢察官、被告及其辯護人主張、辯
    論之機會（見本院卷二第302頁，卷三第42頁），已充分保
    障雙方攻擊防禦權，本院自得依刑事訴訟法第300條規定，
    變更起訴法條。又被告辛○○、甲○○、乙○○、庚○○間，就上開
    犯行，有犯意聯絡及行為分擔，均為共同正犯。
  ㈢被告辛○○前因施用毒品案件，經臺灣彰化地方法院先後以102
    年度簡字第1970號、103年度簡字第1015號判決各判處有期
    徒刑3月、4月確定，嗣並定應執行有期徒刑6月確定（下稱
    甲案）；又因犯槍砲彈藥刀械管制條例等案件，經同院以10
    3年度訴字第243號判決判處罪刑，並定應執行有期徒刑5年
    確定（下稱乙案）。甲乙兩案經接續執行後，於107年7月4
    日縮短刑期假釋出監，迄108年5月3日縮刑期滿執行完畢。
    被告甲○○前因施用毒品案件，經臺灣彰化地方法院以107年
    度簡字第1213號判決判處有期徒刑4月確定，於107年11月26
    日易科罰金執行完畢；被告乙○○前因妨害自由等案件，經臺
    灣嘉義地方法院以102年度訴字第131號判決判處罪刑確定，
    嗣再經同法院裁定應執行有期徒刑1年4月確定，於104年9月
    7日縮短刑期執行完畢；被告庚○○前因違反毒品危害防制條
    例案件，經臺灣彰化地方法院以98年度訴緝字第85號判決判
    處罪刑，並定應執行刑有期徒刑4年8月確定，經執行後於10
    2年9月2日假釋出監，嗣經撤銷假釋，於104年11月20日執行
    殘刑完畢出監，均有臺灣高等法院被告前案紀錄表在卷可按
    （見本院卷一第192至196、230、244至245、251至253頁）
    。被告4人於受有期徒刑執行完畢後，5年內故意再犯本件有
    期徒刑以上之罪，依刑法第47條第1項規定，均為累犯。參
    酌其等歷經前案之執行，理當改過悛悔，謹言慎行，期待其
    復歸社會後能誠摯悔悟，改過遷善，惟卻仍漠視法紀而再度
    為本件犯行，足見前案之徒刑執行成效不彰，主觀上具特別
    之惡性，而有刑罰反應力薄弱之情形甚明。是綜核全案情節
    ，認本件依累犯規定加重最低本刑，並不致使被告4人所受
    之刑罰超過其所應負擔之罪責，亦不會造成其人身自由因此
    遭受過苛之侵害，無違憲法罪刑相當原則及比例原則，爰均
    依司法院大法官釋字第775號解釋理由書意旨及刑法第47條
    第1項規定，對其等加重其刑。
二、犯罪事實二部分：
　㈠按行為後法律有變更者，適用行為時之法律，但行為後之法
    律有利於行為人者，適用最有利於行為人之法律，刑法第2
    條第1項定有明文。本案被告辛○○行為後，槍砲彈藥刀械管
    制條例第4條、第7條至第9條業於109年6月10日修正公布，
    並自同年6月12日生效施行。修正前槍砲彈藥刀械管制條例
    第4條第1項第1款、第7條及第8條，原對於各式槍砲之定義
    並無區分制式或非制式之要件，則行為人違法持有制式槍枝
    及非制式改造槍枝，應分別適用修正前同條例第7條及第8條
    （其他可發射金屬或子彈具有殺傷力之各式槍砲）之規定處
    罰；然修正後上開條文均對所規範之槍砲增設制式或非制式
    之要件，修正理由說明係依司法實務相關見解，制式槍枝係
    指「經政府立案、合法工廠生產之槍枝」；非制式槍枝則指
    「非政府立案合法工廠或私人自行生產之土造槍枝，又可分
    為仿造槍（仿制式槍枝）、改造槍（改造信號槍、改造玩具
    槍）及各式土造槍枝（如鋼管槍）」；而持用非制式槍枝犯
    罪之比例高出制式槍枝甚多及普遍具備與制式槍枝相當之殺
    傷力，為有效遏止持非制式槍砲進行犯罪情形，非制式槍砲
    與制式槍砲罪責確有一致之必要，於同法第4條、第7條至第
    9條增加「制式或非制式」之構成要件，亦即不分制式或非
    制式，凡屬第7條所列各類槍枝型式之槍枝，有殺傷力者，
    概依第7條規定處罰。此修正將使原本依據同條例第8條「其
    他可發射金屬或子彈具殺傷力之各式槍砲」處罰之行為，如
    屬第7條第1項所列槍枝類型（如改造手槍、改造步槍），即
    改依同條例第7條規定處罰，是比較新、舊法之結果，被告
    辛○○行為後之法律規範其刑罰較重，顯未較有利於被告辛○○
    ，依刑法第2條第1項前段之規定，被告辛○○此部分犯行，自
    應適用行為時即修正前槍砲彈藥刀械管制條例第4條第1項第
    1款、第8條之規定。
  ㈡核被告辛○○就犯罪事實二所為，係犯修正前槍砲彈藥刀械管
    制條例第8條第4項之未經許可持有可發射子彈具有殺傷力之
    槍枝罪，及槍砲彈藥刀械管制條例第12條第4項之未經許可
    持有子彈罪。被告辛○○持有具有殺傷力之子彈35顆，係一次
    性侵害同一法益，應僅成立一罪；被告辛○○同時持有具有殺
    傷力之改造槍枝與子彈，係以一持有行為觸犯上開2罪名，
    為想像競合犯，應依刑法第55條前段之規定，從一重之未經
    許可持有可發射子彈具有殺傷力之槍枝罪處斷。
  ㈢被告辛○○符合刑法第47條第1項累犯規定，已如前述。審酌被
    告辛○○前曾有違反槍砲彈藥刀械管制條例之前科，復因非法
    持有改造槍枝及子彈等犯行，甫經臺灣臺中地方法院判處罪
    刑在案，有上揭臺灣高等法院被告前案紀錄表在卷可參，可
    認被告辛○○再犯本案具有特別惡性，且對刑罰反應力薄弱之
    情形，前案科刑對被告辛○○並未生警惕作用，本案縱於加重
    最低本刑之處斷刑範圍內，再依後述審酌事項量處具體之宣
    告刑，並無罪刑不相當之情形，就此部分亦有依刑法第47條
    第1項加重法定最低本刑之必要，爰依刑法第47條第1項規定
    ，加重其刑。
  ㈣被告辛○○有槍砲彈藥刀械管制條例第18條第1項前段之適用：
    　
  1.按刑法上所謂自首，乃犯人在犯罪未發覺前，向該管公務員
    自行申告犯罪事實而受裁判之謂。所謂「發覺」，固非以有
    偵查犯罪權限之機關或人員確知其人犯罪無誤為必要，而於
    對其發生嫌疑時，即得謂為已發覺，但此項對犯人之嫌疑，
    仍須有確切之根據得合理之可疑者，始足當之，若單純主觀
    上之懷疑，要不得謂已發生嫌疑。至如何判斷「有確切之根
    據得合理之可疑」與「單純主觀上之懷疑」，主要區別在於
    有偵查犯罪權限之機關或人員能否依憑現有尤其是客觀性之
    證據，在行為人與具體案件之間建立直接、明確及緊密之關
    聯，使行為人犯案之可能性提高至被確定為「犯罪嫌疑人」
    之程度。換言之，有偵查犯罪權限之機關或人員尚未發現犯
    罪之任何線索或證據，僅憑其工作經驗或蛛絲馬跡（如見行
    為人有不正常神態、舉止等）等情況直覺判斷行為人可能存
    在違法行為，即行為人之可疑非具體且無客觀依據，無從與
    具體犯罪案件聯繫；或於犯罪發生後，前揭有偵查犯罪權限
    機關或人員雖根據已掌握之線索發現行為人之表現或反應異
    常，引人疑竇，惟尚不足通過現有證據確定其為犯罪嫌疑人
    ，即對行為人可疑雖已有一定之針對性或能與具體案件聯繫
    ，惟此關聯仍不夠明確，尚未達到將行為人鎖定為犯罪嫌疑
    人並進而採取必要作為或強制處分之程度。此時，上開2種
    情況仍僅止於「單純主觀上之懷疑」，尚不得謂為「已發覺
    」。相反地，倘有偵查犯罪權限之機關或人員由各方尋得之
    現場跡證（如贓物、作案工具、血跡等檢體）、目擊證人等
    客觀性證據已可直接指向特定行為人犯案，足以構建其與具
    體案件間直接、明確及緊密之關聯，使行為人具有較其他排
    查對象具有更高之作案嫌疑，此時即可認「有確切之根據得
    合理之可疑」將行為人提昇為「犯罪嫌疑人」，即應認其犯
    罪已被「發覺」（最高法院108年度台上字第3146號判決意
    旨參照）。本件被告辛○○為警拘提後，曾於同日調查筆錄中
    供稱「我在同意警方搜索前，已有告知警方我車上有衝鋒槍
    1把、子彈數顆」等語（見偵3365號卷第8、9頁），是本案
    被告辛○○非法持有改造槍枝、子彈之犯行是否合於自首要件
    ，自以在此前司法警察是否已有確切之根據可對被告辛○○為
    合理懷疑資為認定。
  2.經查，被害人於108年12月5日初次製作警詢筆錄時，固陳明
    其遭3名男子持槍強押上車，經載往汽車旅館後，發現被告
    辛○○一直開車在後，之後遭綽號「鴨母」之被告辛○○等4人
    押入房間進行恐嚇等情，復於同年月14日再次於警詢中指明
    其遭被告庚○○、甲○○及另一年籍不詳之男子（指被告乙○○）
    持槍押上（賓士）車的，在車上被告甲○○有穿一件防彈背心
    及手拿烏茲衝鋒槍，被告庚○○及另外一名犯嫌帶著手槍，又
    在汽車旅館房間內，被告庚○○及年籍不詳之犯嫌便在我面前
    清槍，子彈還掉到地上，被告甲○○及辛○○出口強迫我要給他
    們錢等語。惟被害人於108年12月5日警詢時就上開過程已指
    出：「除了綽號『鴨母』之男子沒有拿凶器外，其他三人身上
    都有帶手槍。」等語（見他3351號卷一第100頁）；於109年
    3月16日警詢時亦稱：「除了辛○○沒拿槍押著我，其他犯嫌3
    人都有拿槍押著我上車。」等語（見他3351號卷一第126頁
    ）。均明確指訴目擊被告辛○○以外之被告甲○○、乙○○及庚○○
    等3人非法持有槍械。而證人即彰化縣警察局芳苑分局員警
    莊博丞雖於原審審理中證稱：「（檢察官問：你們在拘提辛○○時就知道他可能隨身持有搶械，如何知悉？）被害人來向
    我們報案時，當天由辛○○等人持槍押往汽車旅館，剝奪行動
    自由、強盜，我們客觀的認為辛○○身上應該有這些東西。依
    照現有資料，推測被告辛○○車上或身上會有槍，因被害人來
    向我們報案。」等語（見原審卷三第91頁）；證人即彰化縣
    警察局芳苑分局偵查隊隊長陳盈雅雖於原審審理中證稱：「
    （審判長問：當天拘提他主要是要查什麼？），我大概知道
    他有涉及到強盜案才立案偵辦，被害人說他有槍械，有毒品
    、槍械及犯罪事實。」等語（見原審卷四第316至317頁）。
    惟證人2人推測被告辛○○車上或身上會有槍之基礎，顯係基
    於被害人於警詢時之陳述而來，而依被害人上開於警詢時所
    為之證述，被告辛○○案發當天並未持有槍枝，自不能以證人
    莊博丞、陳盈雅主觀之判斷，或彰化縣警察局芳苑分局以被
    告辛○○等人涉嫌強盜、恐嚇取財及槍砲案成立專案而報請檢
    察官指揮偵辦等情，即遽認承辦員警「有確切之根據得合理
    之可疑」將涉案之被告辛○○提升為可能「非法持有槍械之犯
    罪嫌疑人」，而使被告辛○○此部分犯行評價為「已發覺」甚
    明。是揆諸前述判決意旨，被告辛○○於員警拘提時顯已主動
    告知其駕駛之自小客車內藏有扣案之改造槍枝及子彈，自符
    合槍砲彈藥刀械管制條例第18條第1項前段之規定，而應依
    法減輕其刑。是檢察官上訴意旨認：被告辛○○此部分行為不
    構成自首，適用法律上並無錯誤等語，尚難採憑（見本院卷
    二第317頁）。
三、又被告辛○○所犯犯罪事實一及犯罪事實二部分，犯意各別，
    行為互異，應予分論併罰。　　
肆、本院之判斷　　
一、駁回上訴部分（即被告辛○○犯共同犯剝奪他人行動自由罪、
    被告甲○○犯共同犯剝奪他人行動自由罪〈關於犯罪所得之沒
    收除外〉，及被告乙○○部分）：
　　原審認被告辛○○、甲○○及乙○○上開部分罪證明確，適用刑法
    第28條、第302條第1項、第47條第1項，刑法施行法第1條之
    1第1項等規定，審酌被告鍾啟禎、甲○○及乙○○因認被害人詐
    賭，使渠等迭次輸錢蒙受損失，竟不循合法且適當之方式處
    理，反夥同被告庚○○以強押被害人取償之方式解決爭端，渠
    等行為非僅使被害人行動自由遭受剝奪，並嚴重破壞社會秩
    序，行為惡性非輕，且被告等人於到案後均否認犯行，飾詞
    狡卸，犯罪後態度亦非可取；兼衡犯罪事實一部分，被告辛○○、甲○○係居於主導地位，被告乙○○則係聽命行事，犯後所
    得有限，暨渠等犯罪時使用之手段、被害人遭剝奪行動自由
    之期間、獲取之不法所得數額；復衡酌被告辛○○、甲○○及乙○○於原審自陳之智識程度、家庭生活及經濟狀況等一切情狀
    ，量處被告辛○○有期徒刑9月、被告甲○○有期徒刑9月，被告
    乙○○有期徒刑8月。並說明被告辛○○、乙○○未扣案之犯罪所
    得各為11萬5千元、2萬5千元，均應予沒收，於全部或一部
    不能沒收或不宜執行沒收時，追徵其價額。經核其認事用法
    並無不當，量刑亦屬妥適，沒收亦依法有據，應予維持。檢
    察官上訴意旨認被告3人就此部分應成立結夥三人以上加重
    強盜罪，及被告辛○○、甲○○及乙○○上訴意旨否認有此部分之
    犯行，經核均無理由，應予駁回。
二、撤銷改判部分（即被告辛○○犯非法持有可發射子彈具殺傷力
    之槍枝罪暨其定應執行刑、被告甲○○應沒收之犯罪所得，及
    被告庚○○部分）：
　㈠原審認被告辛○○、甲○○、庚○○此部分之事證均屬明確，固非
    無見。然：⑴被告辛○○於員警拘提時既已主動告知其駕駛之
    自小客車內藏有扣案之改造槍枝及子彈，而符合槍砲彈藥刀
    械管制條例第18條第1項前段之規定，自依法減輕其刑等情
    ，已如前述。原審未細究被害人於警詢之陳述及證人莊博丞
    、陳盈雅於原審之證述，即認定被告辛○○無上開減刑規定之
    適用，尚有違誤。⑵被告甲○○於取得犯罪所得共36萬4千元(
    計算式：479,000＋50,000－115,000－25,000－25,000＝364,000
    ）後，尚分予第三人即參與人丙○○10萬5千元，實際上其僅
    取得25萬9千元，已如前述。原審未察，遽對被告甲○○宣告
    沒收犯罪所得36萬4千元，容有違誤。⑶被告庚○○有如前所述
    之前案紀錄，且於該案執行完畢後5年內再犯本件有期徒刑
    以上之罪，核屬累犯而應加重其刑，已如前述。原審未察，
    就此部分漏未審酌，自有違誤。檢察官此部分及被告庚○○之
    上訴意旨雖均無理由，然被告辛○○、甲○○就此部分之上訴意
    旨既有理由，且原判決亦有上開⑶可議之處，原判決該等部
    分自屬無可維持，而應由本院撤銷改判，及被告辛○○此部分
    既經本院撤銷改判，其所定應執行刑即失所依附，應併予撤
    銷。
　㈡爰審酌被告辛○○明知槍砲、彈藥均屬管制物品，存有高度危
    險性，竟漠視法令之規定及政府嚴格管制槍彈之政策，違法
    購入犯罪事實二所示之改造槍枝及子彈而非法持有，不僅對
    他人之生命、身體、財產安全構成潛在之嚴重威脅，同時增
    加槍、彈等違禁物流通之危險，危害社會秩序安寧，所為實
    應非難，惟考量此部分被告辛○○犯後坦承犯行，並於員警拘
    提時主動引導取出槍枝及子彈，態度尚稱良好，且卷內復無
    證據可資證明被告辛○○有持以從事其他違法行為；被告甲○○
    實際應沒收之犯罪所得應為25萬9千元，已如前述，及被告
    庚○○前於偵審中雖否認犯行，惟於本院審理時尚能坦承犯行
    ，犯罪態度尚稱良好，暨被告辛○○前於本院審理時自承：國
    中畢業、目前在家中幫忙、無需要扶養之人、被告庚○○於本
    院審理時自承：國中肄業、入所前擔任油漆工、需扶養父母
    親等智識程度、經濟及家庭生活等一切情狀(見本院卷二第7
    3、316頁，卷三第55頁)，各就此部分量處被告辛○○有期徒
    刑2年6月、併科罰金8萬元，及諭知罰金如易服勞役以1千元
    折算1日之折算標準，與被告庚○○有期徒刑7月，並就被告辛○○上開撤銷改判及上訴駁回部分宣告刑為有期徒刑部分，考
    量刑罰邊際效應隨刑期而遞減及行為人所生痛苦程度隨刑期
    而遞增之情形、被告辛○○復歸社會之可能性等整體非難評價
    等情狀，而定應執行刑為有期徒刑3年，以資懲儆。
　㈢沒收
  1.按犯罪所得，屬於犯罪行為人者，沒收之；但有特別規定者
    ，依其規定。前2項之沒收，於全部或一部不能沒收或不宜
    執行沒收時，追徵其價額，刑法第38條之1第1項、第3項分
    別定有明文。又因犯罪所得之沒收性質類似不當得利之衡平
    措施，非屬刑罰，自不適用嚴格證明法則，僅需自由證明為
    已足。是法院計算犯罪所得，如有卷存事證資料可憑，並於
    理由內就其依據為相當之論述說明，即不能遽指為違法（最
    高法院106年度台上字第3231號判決意旨參照）。再者，刑
    法沒收之物，雖指原物，但金錢為代替物，重在兌換價值，
    而不在原物，自不能拘泥於沒收原物之理論，認沒收犯罪所
    得以原來所取得之原物為限。經查，被告辛○○之犯罪所得為
    11萬5千元，被告乙○○、庚○○各為2萬5千元，參與人丙○○因
    被告4人之違法行為而無償取得10萬5千元，被告甲○○之犯罪
    所得則為29萬5千元等情，業經本院認定如前。從而，本件
    應對被告甲○○宣告沒收之金額為29萬5千元，被告庚○○則為2
    萬5千元。
  2.犯罪事實二扣案之改造槍枝1枝（含彈匣1個，槍枝管制編號
    0000000000號），為槍砲彈藥刀械管制條例第4條第1項第1
    款所列管之違禁物，不問屬於犯人與否，應依刑法第38條第
    1項規定，宣告沒收之。至同時扣案之非制式子彈35顆，雖
    經鑑定認具殺傷力，業如前述，惟經鑑驗擊發後已不具子彈
    之性能及效用，喪失違禁物之性質；且扣案經鑑定不具殺傷
    力之非制式子彈4顆暨彈殼8顆，均非屬違禁物，爰均不予宣
    告沒收。又扣案之擦槍工具1組，為被告辛○○所有，並係供
    前開改造槍枝持有保養之用，併依刑法第38條第2項宣告沒
    收。
  3.至其餘扣案物，因無證據證明與本案有何關聯，亦非屬違禁
    物，均不為沒收之宣告，附此敘明。　　
  4.第三人沒收部分
　　次按「犯罪行為人以外之自然人、法人或非法人團體，因下
    列情形之一取得犯罪所得者，亦同：一、明知他人違法行為
    而取得。二、因他人違法行為而無償或以顯不相當之對價取
    得。三、犯罪行為人為他人實行違法行為，他人因而取得。
    前二項之沒收，於全部或一部不能沒收或不宜執行沒收時，
    追徵其價額。」刑法第38條之1第2項、第3項定有明文。本
    件參與人丙○○因犯罪事實一被告4人之違法行為而無償取得
    犯罪所得10萬5千元，業如前述，沒收參與人丙○○經本院合
    法傳喚後並未到庭表示意見，爰依刑法第38條之1第2項、第
    3項之規定，宣告沒收，並應於全部或一部不能沒收或不宜
    執行沒收時，追徵其價額。
據上論結，應依刑事訴訟法第371條、第368條、第369條第1項前
段、第364條、第300條、第299條第1項前段，修正前槍砲彈藥刀
械管制條例第8條第4項、槍砲彈藥刀械管制條例第18條第1項前
段，刑法第11條、第2條第1項前段、第28條、第302條第1項、第
55條前段、第47條第1項、第42條第3項前段、第38條第1項、第2
項、第38條之1第1項前段、第2項、第3項，刑法施行法第1條之1
第1項，判決如主文。
本案經檢察官蔡奇曉提起公訴，檢察官吳皓偉提起上訴，檢察官
陳立偉到庭執行職務。
中　　華　　民　　國　　111 　年　　3 　　月　　24　　日
            刑事第四庭    審判長法　官  蔡  名  曜
　　　　　　　　　　　　        法　官  林  宜  民
　　　　　　　　　　　　　      法　官  邱  鼎  文
以上正本證明與原本無異。
如不服本判決應於收受送達後20日內向本院提出上訴書狀，其未
敘述上訴理由者，並得於提起上訴後20日內向本院補提理由書（
均須按他造當事人之人數附繕本）「切勿逕送上級法院」。因疫
情而遲誤不變期間，得向法院聲請回復原狀。

                                書記官  陳  宜  屏

中　　華　　民　　國　　111 　年　　3 　　月　　24　　日
附錄論罪科刑法條：
中華民國刑法第302條
私行拘禁或以其他非法方法，剝奪人之行動自由者，處 5 年以
下有期徒刑、拘役或 9 千元以下罰金。
因而致人於死者，處無期徒刑或 7 年以上有期徒刑；致重傷者
，處 3 年以上 10 年以下有期徒刑。
第 1 項之未遂犯罰之。
槍砲彈藥刀械管制條例第8條(修正前)
未經許可，製造、販賣或運輸鋼筆槍、瓦斯槍、麻醉槍、獵槍、
空氣槍或第 4 條第 1 項第 1 款所定其他可發射金屬或子彈具
有殺傷力之各式槍砲者，處無期徒刑或 5 年以上有期徒刑，併
科新臺幣 1 千萬元以下罰金。
未經許可，轉讓、出租或出借前項所列槍枝者，處 5 年以上有
期徒刑，併科新臺幣 1 千萬元以下罰金。
意圖供自己或他人犯罪之用，而犯前二項之罪者，處無期徒刑或
 7 年以上有期徒刑，併科新臺幣 1 千萬元以下罰金。
未經許可，持有、寄藏或意圖販賣而陳列第 1 項所列槍枝者，
處 3 年以上 10 年以下有期徒刑，併科新臺幣 7 百萬元以下罰
金。
第 1 項至第 3 項之未遂犯罰之。
犯第 1 項、第 2 項或第 4 項有關空氣槍之罪，其情節輕微者
，得減輕其刑。
槍砲彈藥刀械管制條例第12條第4項
未經許可，持有、寄藏或意圖販賣而陳列子彈者，處5年以下有
期徒刑，併科新台幣300萬元以下罰金。